臺灣高等法院臺中分院刑事裁定　　　　100年度交抗字第383號
抗　告　人
即受處分人　林順盛
上列抗告人因違反道路交通管理處罰條例案件，不服臺灣臺中地
方法院，中華民國100年2月17日所為裁定（99年度交聲字第4508
、4509、4510號），提起抗告，本院裁定如下：
    主  文
抗告駁回。
    理  由
一、原裁定意旨略以：抗告人即受處分人林順盛（下稱抗告人）
    所有車牌號碼NG-9262號自用小客車於民國99年9月17日17時
    30分許、99年 9月18日11時3分許、99年9月20日17時10分許
    ，在臺中縣大雅鄉（現改制為臺中市大雅區○○○路 ○段82
    號前，因「在顯有妨礙其他人、車通行處所停車」，經臺中
    縣警察局（現改制為臺中市政府）豐原分局大雅分駐所員警
    依違反道路交通管理處罰條例第56條第1項第5款規定逕行舉
    發，有改制前臺中縣警察局中縣警交字第HE0000000 號、第
    HE0000000號、第HE0000000舉發違反道路交通管理事件通知
    單、臺中縣警察局豐原分局99年11月3日中縣豐警交字第099
    0045729號函各1份及採證照片11幀在卷可稽。抗告人固主張
    舉發地點即臺中市○○區○○段第146-1地號土地（下稱系
    爭土地）為其妻所有之事實，並提出系爭土地所有權狀1紙
    為證，惟系爭土地係為77年403號建造案內臨接之現有巷道
    ，有改制前臺中縣政府99年8月25日府建城字第09902 67060
    號函在卷可稽，足認系爭土地雖為私有，惟已成為公眾通行
    之巷道，且經以公務電話函詢臺中市政府都市發展局綜合企
    畫科結果，確認系爭土地迄今並未廢道，仍屬公眾通行之巷
    道，有公務電話紀錄1紙在卷可稽。而抗告人雖主張系爭土
    地已與同段第146號土地合併，惟系爭土地合併後，其屬公
    眾通行巷道之事實並未改變。又檢視舉發機關所拍攝之舉發
    照片，系爭車輛停車地點，固未繪設有表示禁止臨時停車之
    紅色標線，亦未超出道路線，惟抗告人刻意將系爭車輛橫停
    在改制前臺中縣大雅鄉○○路○段82號住家前，無法使人直
    接從住家門口進入，而該住家為張登椿等5人設籍該處，有
    改制後臺中市○○區○○路2段82號全戶戶籍資料查詢結果
    在卷可稽，並非抗告人之住處。抗告人於系爭土地停車，顯
    有妨礙該住處人家及至該住處送信、送貨等不特定人士進出
    ，構成道路交通管理處罰條例第56條第1項第5款：「在顯有
    妨礙其他人、車通行之處所停車」違規事由，原處分機關依
    道路交通管理處罰條例第56條第1項第5款及違反道路交通管
    理事件統一裁罰基準表之規定，分別裁處罰鍰各新臺幣（下
    同）900元，共2700元，核無違誤。聲明異議均為無理由，
    均應予駁回等語。
二、抗告意旨略以：(一)本件舉發地點即臺中市○○區○○段第
    146-1地號土地為抗告人所有，土地使用分區為第二種商業
    區，且該地位於道路線外，並非道路，應無道路交通管理處
    罰條例之適用。(二)系爭土地並非供一般不特定之公眾通行
    所必要，此由系爭土地緊鄰計畫道路旁可知，又該土地現僅
    由臺中市○○區○○路2段 82號使用，且未得本人允許於其
    上自行鋪設瀝青、停放車輛並裝設水錶，顯見僅供特定人使
    用，且該址另有房屋後方得直接連接至道路及騎樓可為通行
    ，非得必要通行系爭土地方得以通至道路或對外聯絡，是系
    爭土地顯非既成道路，況臺中市○○鄉○○路2段82號於聲
    請建築執照時，亦將前揭土地納入建築檢討，足見其非既成
    道路。(三)縱認系爭土地為既成道路，惟系爭土地旁寬達12
    公尺之計畫道路（即中清路）業已完成，系爭土地顯已喪失
    原有功能，不符合既成道路要件，抗告人已於99年1月8日去
    函臺中縣政府聲請廢道。又本件並無駁回廢道聲請之事實，
    原裁定逕以「惟經本院以公務電話函詢臺中市政府都市發展
    局綜合企畫科股長陳碩怡結果，稱：『該案因該地號土地係
    77年 403號建照案內臨接之現有巷道，廢道後可能造成畸零
    地而有疑義，故已駁回申請。以電子郵件傳送該案回覆函文
    副本。』，顯有違事實而有未盡調查之違誤。(四)同地段
    149 號土地後側緊鄰6米巷道並非裡地，又竟於建築其上房
    屋聲請建築執照時，並未取得系爭土地即146-1 號土地之土
    地使用同意書、復未標明地界線及留有畸零保留地之狀況下
    ，仍取得建築執照，其違法甚明。又系爭土地與同段第 146
    號土地，皆分割自原同地段第146 號土地，應作同等之用途
    ，何以認定第146號土地非現有巷道，而認定第146-1號土地
    則為現有巷道，存有差別待遇，有違行政法上平等原則，況
    兩地現已合併，更不應有用途歧異，爰請求撤銷處分等語。
三、經查：
(一)按汽車停車時，在顯有妨礙其他人、車通行處所，不得停車
    ，道路交通安全規則第112條第1項第9款定有明文。而為加
    強道路交通管理，維護交通秩序，確保交通安全，乃制定道
    路交通管理處罰條例，所謂道路，依該條例第3條第1款規定
    ，係指「公路、街道、巷衖、廣場、騎樓、走廊或其他供公
    眾通行之地方」。又汽車駕駛人停車時，在顯有妨礙其他人
    、車通行處所停車者，處600元以上1,200元以下罰鍰，道路
    交通管理處罰條例第56條第1項第5款規定甚明。是小型車之
    所有人，如有在顯有妨礙其他人、車通行處所停車之違規行
    為經舉發，於舉發通知單上所載之應到案期限內到案聽候裁
    決或提出申訴，經主管機關調查後仍認定前揭違規行為屬實
    者，依道路交通管理處罰條例第56條第1項第5款、違反道路
    交通管理事件統一裁罰基準及處理細則（下稱處理細則）第
    44條第1項及違反道路交通管理事件統一裁罰基準表（下稱
    裁罰基準表）之規定，應對該小型車之汽車駕駛人處以900
    元之罰鍰。復按道路交通管理處罰條例第3條第1款規定：「
    道路：指公路、街道、巷衖、廣場、騎樓、走廊或其他供公
    眾通行之地方」，是所謂道路，除列舉之「公路、街道、巷
    衖、廣場、騎樓、走廊」外，尚包括概括性之說明即所謂「
    其他供公眾通行之地方」。若某地區○○道路已具有供公眾
    往來通行之事實，不論其所有權是否屬於私人，仍應有道路
    交通管理處罰條例之適用。
(二)抗告人確於前開時、地有上揭違規行為，此有採證照片11張
    、舉發違反道路交通管理事件通知單及違反道路交通管理事
    件裁決書各1份附卷可稽，且抗告人對於將其車輛停放於上
    開處所之事實，亦不否認，是本件違規事實事證明確，應堪
    認定。而依本件警方採證照片及改制前臺中縣警察局豐原分
    局99年11月3日中縣豐警交字第 0990045729號函檢附之採證
    照片，抗告人之車輛停放位置，顯然係刻意將車輛橫停在臺
    中市○○區○○路2段 82號住家門口前，使人無法直接從住
    家門口進入，而該住家為張登椿等5人設籍該處，有原審查
    閱臺中市○○區○○路2段82號全戶戶籍資料查詢結果在卷
    可稽，並非抗告人之住處。抗告人於系爭土地停車，顯有妨
    礙該住處人家及至該住處送信、送貨等不特定人士進出，構
    成道路交通管理處罰條例第56條第1項第5款「在顯有妨礙其
    他人、車通行之處所停車」之違規事由。系爭土地固為抗告
    人之妻韋香鳳所有（原審卷第 6頁），惟經原審向臺中市政
    府查詢結果得知，該筆土地係為77年 403號建造執照案內臨
    接之現有巷道，廢道後是否考量該建物出入通行等問題尚有
    疑義，已駁回廢道申請，此有原審100年2月14日公務電話紀
    錄1份、臺中市政府99年8月25日府建城字第0990267060號函
    在卷可佐。是抗告人停車之區域雖屬私人土地，惟已有供公
    眾通行之事實，作為現有巷道使用，以維護該處之交通安全
    ，則該路段即屬道路或至少為供公眾通行之地方，自有道路
    交通管理處罰條例之適用，若有違反該條例停車之情事，仍
    須依法處罰。再觀之採證照片，抗告人係將其車輛橫停於臺
    中市○○區○○路2段82號前，衡諸該處之道路寬度及人車
    往來動線，對於該處之交通秩序及其他用路人之權益難謂無
    影響，而顯有妨礙其他人車通行之情，此與該址房屋後方是
    否有直接聯外道路，並無關連，抗告人所辯，自非可採，從
    而，原審認原處分機關依違反道路交通管理處罰條例第56條
    第1項第5款之規定，裁處各罰鍰900元，共2700元，核無不
    合，抗告人仍執前詞，指摘原裁定不當，非有理由，其抗告
    自應予駁回。
四、據上論結，應依道路交通案件處理辦法第25條，刑事訴訟法
    第412條，裁定如主文。
中    華    民    國  100    年    4    月    29      日
              刑事第四庭  審判長法  官  洪  耀  宗
                                法  官  劉  登  俊
                                法  官  許  文  碩
以上正本證明與原本無異。
不得再抗告。
                                書記官  郭  蕙  瑜
中    華    民    國  100    年    4    月    29      日